【裁判字號】    94,訴,643
【裁判日期】    950816
【裁判案由】    毒品危害防制條例
【裁判全文】
臺灣桃園地方法院刑事判決               94年度訴字第643號
公  訴  人  臺灣桃園地方法院檢察署檢察官
被      告  甲○○
                    （現另案在臺灣新竹監獄執行中）
指定辯護人  翁瑞麟律師
上列被告因違反毒品危害防制條例案件，經檢察官提起公訴（93
年度偵字第18889號），本院判決如下：
    主  文
甲○○連續販賣第一級毒品，處有期徒刑拾參年，扣案之第一級
毒品海洛因拾玖包（驗餘合計淨重陸點參捌公克，純度百分之貳
拾壹點伍貳，純質淨重壹點參柒公克）沒收銷燬之，扣案之包裹
上開毒品海洛因之夾鏈包裝袋拾玖只（空包裝共重肆點壹肆公克
）、電子秤壹臺、研磨機貳臺、空夾鏈包裝袋貳仟零參拾只、未
扣案之皮包壹個均沒收，未扣案之販賣毒品所得新臺幣柒仟元沒
收，如全部或一部不能沒收時，以其財產抵償之。
    事  實
一、甲○○明知海洛因為毒品危害防制條例第2 條第2 項第1 款
    所規定之第1 級毒品，不得販賣、持有，其竟基於販賣第1
    級毒品海洛因之概括犯意，自民國93年10月中旬某日起至同
    年11月3 日止，在桃園縣蘆竹鄉○○路○ 段6 之2 號旁貨櫃
    屋內，連續以每包新臺幣（下同）1,000 元之價格，販賣第
    1 級毒品海洛因各1 小包予乙○○，共計7 次。其交易方式
    係由乙○○在上址貨櫃屋內，向甲○○詢問1 包價格為何，
    甲○○告知1,000 元後，由乙○○交付購買海洛因之價金1,
    000 元，甲○○收取後交付價值1,000 元之海洛因1 包予乙
    ○○，以此方式交易共7 次。因乙○○於同年11月3 日，以
    前開方式向甲○○購得價值1,000 元之海洛因1 包後，旋於
    翌日（即4 日）下午5 時許，在桃園縣蘆竹鄉○○路○ 段6
    之2 號旁貨櫃屋內，為警查獲持有注射針筒，經採集尿液檢
    出嗎啡陽性反應，經乙○○供出海洛因來源為向甲○○購買
    後，由員警於93年11月18日下午5 時50分許，在桃園縣蘆竹
    鄉○○路○ 段6 之2 號貨櫃屋前，在甲○○隨身攜帶之皮包
    內查獲電子秤1 個、研磨機2 台、分裝夾鏈袋2030只、海洛
    因19包（驗餘合計淨重6.38公克，空包裝重4.14公克，純度
    21.52 ﹪，純質淨重1.37公克），並扣得上開物品。
二、案經桃園縣政府警察局報請臺灣桃園地方法院檢察署檢察官
    偵查起訴。
    理  由
甲、程序部分
一、按被告以外之人於審判外之言詞或書面陳述，除法律有規定
    者外，不得作為證據，刑事訴訟法第159 條第1 項定有明文
    。又被告以外之人於審判外之陳述，雖不符刑事訴訟法第
    159 條之1 至第159 條之4 之規定，然經當事人於審判程序
    同意作為證據，法院審酌該言詞陳述作成時之情況，認為適
    當者，亦得為證據；當事人、代理人或辯護人於法院調查證
    據時，知有刑事訴訟法第159 條第1 項不得為證據之情形，
    而未於言詞辯論終結前聲明異議者，視為有前項之同意，刑
    事訴訟法第159 條之5 定有明文。查本案證人乙○○於警詢
    中之陳述，業經被告之辯護人以屬於審判外之陳述而否定其
    證據能力，本院審酌證人乙○○於警詢中之陳述，並不具證
    明被告犯罪事實存否之必要性，認辯護人上開見解為可採，
    是證人乙○○於警詢中之陳述，係被告以外之人於審判外之
    言詞陳述，依上開刑事訴訟法第159 條第1 項之規定，自不
    得作為證據。又按被告以外之人於偵查中向檢察官所為陳述
    ，除顯有不可信之情況者外，得為證據，同法第159 條之1
    第2 項定有明文。偵查中對被告以外之人所為之偵查筆錄，
    或被告以外之人向檢察官所提之書面陳述，性質上均屬傳聞
    證據，惟現階段刑事訴訟法規定檢察官代表國家偵查犯罪、
    實施公訴，依法其有訊問被告、證人及鑑定人之權，證人、
    鑑定人且須具結，而實務運作時，檢察官偵查中向被告以外
    之人所取得之陳述，原則上均能遵守法律規定，不致違法取
    供，其可信度極高，職是，被告以外之人前於偵查中已具結
    而為證述，除反對該項供述得具有證據能力之一方，已釋明
    「顯有不可信之情況」之理由外，不宜以該證人於偵查中之
    陳述不具證據能力。查證人乙○○於檢察官偵查中所為之陳
    述，嗣於本院審理中未曾提及檢察官在偵查中有不法取供之
    情形，且檢察官於其作證前業已命其具結，顯見其於檢察官
    偵查中之證述，係出於自由意志，其於偵查中之證言自有證
    據能力，合先敘明。
乙、實體方面：
一、訊據被告固然坦承有與乙○○見過面等情，惟矢口否認有何
    販賣毒品之犯行，辯稱：乙○○所言不實，伊沒有販賣毒品
    給乙○○云云。被告辯護人亦為其辯護稱：毒品危害防制條
    例第17條有規定供出毒品來源得減刑之規定，為擔保證人乙
    ○○所為不利於被告之供述之真實性，應有其他足以令人確
    信其陳述為真實之補強證據，始得為不利被告之認定，本案
    並無補強證據證明證人乙○○供述與事實相符；又並無證據
    證明被告係基於營利之意圖販入海洛因，是無從證明被告販
    賣之犯行，被告所為僅係違反毒品危害防制條例第11條第1
    項之持有第1 級毒品罪云云。
二、經查：
（一）證人乙○○於偵查中結證稱：（問：是否有在桃園縣蘆竹
      鄉○○路○ 段6 之2 號旁貨櫃屋，向被告購買海洛因？）
      是，大約是從93年10月中旬開始，都是在貨櫃屋向他買海
      洛因，價格1 包1,000 元，最後1 次是93年11月3 日，也
      就是我被查獲前一天向他購買1包海洛因1,000元，（問：
      如何知道被告有賣海洛因？）因為我有在該貨櫃屋看到別
      人跟他買海洛因，大約是93年10月中旬我開始向他買，（
      問：為何你會到該貨櫃屋看到被告賣海洛因給別人？）我
      在貨櫃屋旁的貨運行擔任司機，被告有時會開車道貨櫃屋
      來，（問：為何警詢中說最後一次是向被告以2,000 元購
      買2 包海洛因？）我記得是買1 包1,000 元海洛因，（問
      ：為何警詢中又說是向被告購買1,000 元1 包海洛因，每
      次購買2 包或3 包，次數共約10次？）我記得數量沒那麼
      多，我每次是向他買1 包1,000 元，次數大約7 、8 次，
      從被抓的前1 個月中旬起向他買，我都是付現金給他，（
      問：購買時被告從何處拿出海洛因？）從他攜帶之黑色皮
      包拿出來，他都把皮包帶在身上夾在腋下，購買時他就從
      皮包內拿海洛因給我，拿出來的海洛因都是已經分裝成1
      小包等語（詳臺灣桃園地方法院檢察署93年度偵字第1888
      9 號偵查卷宗第44、45頁）。又證人乙○○於審理中則結
      證稱：我是在93年11月3 日開始向綽號「阿來」之人買毒
      品，地點就是在貨櫃場裡面，事先沒有先聯絡，在貨櫃場
      相遇後，我就開口問：有沒有毒品？他說有的話，就跟他
      買。我是以1,000 元向他買1 小包，共買了2 、3 次，每
      次都買1 包，（問：阿來是誰？真實姓名為何？）甲○○
      ，就是在庭的被告... （問：根據你剛剛在法庭陳述與被
      告購買毒品的情形，顯然與你在偵查中所述不一致，原因
      為何？）我怕人報復，（問：怕人報復的意思？）就是會
      害怕，（問：是否因為害怕，所以其中的某次筆錄，你說
      的不是實話？）是，（問：提示臺灣桃園地方法院檢察署
      93年度偵字第18889 號偵查卷宗第17頁乙○○之警詢筆錄
      及第44、45頁乙○○之偵訊筆錄，到底那次供述為真實？
      ）偵查中所述才是真實。（問：你向被告買毒品，有無提
      到價錢？）有，（問：問答的內容？）我問他1 包多少錢
      ，他回答1 包1,00 0元等語（詳本院95年4 月19日審判筆
      錄第13、16、17頁）。綜上，足見證人乙○○係因恐遭人
      報復，始於本院審理中先證述僅向被告購買2 、3 次海洛
      因，每次1 包1,000 元，嗣經提示偵訊筆錄後，經其確認
      偵查中之證述為實在，又證人乙○○於偵查中證稱每次向
      被告以1,000 元購得海洛因1 包，先後共有7 、8 次，依
      罪疑有利於被告之原則，應認為被告係以每包1,000 元之
      價格，販賣第1 級毒品海洛因各1 小包予證人乙○○，共
      計7 次。
（二）按販賣毒品係違法行為，非可公然為之，亦無公定之價格
      ，不論任何包裝，均可任意分裝增減分量，而每次買賣之
      價量，亦可能隨時依雙方關係深淺、資力、需求量及對行
      情之認知、來源充裕與否、查緝是否嚴緊等因素而異其標
      準，並機動調整，其價格非可一概而論，惟其營利之意圖
      則一。況毒品交易乃政府嚴予取締之犯罪，苟無利得，當
      無甘冒重典，未從中獲取不法利益之可能。是除非別有事
      證，足認係按同一價量轉售或無償贈與，自不能以販賣者
      拒不供出購入價格，遽認其無營利之意圖。本件因被告否
      認販賣毒品犯行，致無從為具體認定其購入毒品之時間及
      實際價格。惟本件扣案之白粉分裝為19包，均含第1 級第
      6 項毒品海洛因成分，又法務部調查局鑑定通知書1 紙附
      卷可稽，其中含袋毛重0. 3公克者有12包，毛重0.4 公克
      、0.5 公克、0.7 公克、2.9 公克、7.1 公克者各有1 包
      ，毛重0.6 公克者有2 包，有海洛因照片1 紙附卷為憑（
      詳臺灣桃園地方法院檢察署93年度偵字第1888 9號偵查卷
      宗第15頁），衡諸常情，毒品經分裝後必有微量毒品殘餘
      包裝內，分裝越多，損耗越大，供己施用自無必要將毒品
      分裝如上開數量，上開毒品之包裝方式，顯與供己施用而
      持有毒品之情形不同。又參以查獲被告時，其隨身攜帶之
      皮包內扣得電子磅秤1 個、研磨機2 台、空夾鏈分裝袋20
      30個，有桃園縣政府刑警隊扣押筆錄及扣押物品清單各1
      份附卷可考，上開扣案物品均係用以分裝海洛因之物，如
      該毒品持有者持有該等毒品係專供自己施用，自無需隨身
      攜帶電子磅秤、研磨機及數量龐大之空夾鏈分裝袋以為精
      準分裝之必要。綜此，被告基於出售他人營利之意圖，而
      販入前述毒品甚明，而被告辯護人為其辯護稱：無證據證
      明被告係基於營利之意圖販入海洛因云云，並不可採。至
      於被告販入上開毒品之時間，因被告否認係其所販入致無
      從考，又既無證據證明被告係分次販入毒品，爰從其有利
      之認定，而認定被告係1 次同時販入毒品。
（三）綜上所述，依據證人乙○○之證述及扣案之海洛因19包、
      電子秤1 個、研磨機2 台、空夾鏈分裝袋2030個，可知被
      告確有於上揭時地連續販賣海洛因給證人乙○○，次數為
      7 次，每次販賣均為金額1,000 元之海洛因1 包無訛。被
      告上開所辯，要屬事後卸責之詞，不足採信，又被告辯護
      人為被告辯護稱：本案無其他足以令人確信證人乙○○陳
      述為真實之補強證據云云，亦無足憑採。是本案事證明確
      ，被告連續販賣第1 級毒品犯行洵堪認定，應予依法論科
      。
三、論罪科刑部分：
（一）查被告行為後，刑法於94年2 月2 日公布，於95年7 月1
      日施行，其中原刑法第56條有關連續犯之規定業已刪除。
      按行為後法律有變更者，適用行為時之法律，但行為後之
      法律有利於行為人者，適用最有利於行為人之法律，刑法
      第2 條第1 項訂有明文。此條規定乃與刑法第1 條罪刑法
      定主義契合，而貫徹法律禁止溯及既往原則，係規範行為
      後法律變更所生新舊法律比較適用之準據法，是刑法第2
      條本身雖經修正，但刑法第2 條既屬適用法律之準據法，
      本身尚無比較新舊法之問題，應一律適用裁判時之現行刑
      法第2 條規定，以決定適用之刑罰法律，先予辨明。又以
      本次刑法修正之比較新舊法，應就罪刑有關之共犯、未遂
      犯、想像競合犯、牽連犯、連續犯、結合犯，以及累犯加
      重、自首減輕暨其他法定加減原因（如身分加減）與加減
      例等一切情形，綜其全部罪刑之結果而為比較（最高法院
      95年5 月23日，95年度第8 次刑庭會議決議參考）。經查
      ：原刑法第56條連續犯之規定，業於94年1 月7 日修正刪
      除，並於95年7 月1 日施行，是於新法修正施行後，已無
      連續數行為而犯同一罪名者，以一罪論之規定，故被告之
      數犯罪行為，即先後販賣第1 級毒品7 次，須依數罪分論
      併罰，修正後刑法刪除連續犯規定，顯已影響行為人刑罰
      之法律效果，自屬法律有變更，依新法第2 條第1 項規定
      ，比較修正前後刑法之結果，因修正後刑法修正刪除連續
      犯規定後，將論以被告7 個販賣第1 級毒品罪，核與修正
      前僅論以1 個販賣第1 級毒品罪，縱依舊法加重其刑至2
      分之1 ，修正後之刑法仍顯然不利於被告，自應依修正後
      刑法第2 條第1 項前段規定，適用行為時即修正前刑法之
      規定。
（二）核被告所為，係犯毒品危害防制條例第4 條第1 項之販賣
      第1 級毒品罪。被告持有海洛因之低度行為，為販賣海洛
      因之高度行為所吸收，不另論罪。被告先後7 次販賣第1
      級毒品罪，時間緊接，觸犯構成要件相同之罪名，顯係基
      於概括之犯意反覆為之，為連續犯，應依修正前刑法第56
      條規定以販賣第1 級毒品罪一罪論，惟被告所犯本案罪名
      之法定本刑為死刑或無期徒刑，依修正前刑法第64條第1
      項、第65條第1 項規定爰不就該法定刑部分予以加重其刑
      。末按販賣第1 級毒品罪之法定刑為「死刑或無期徒刑；
      處無期徒刑者，得併科新臺幣10,000,000元以下罰金」，
      然同為販賣第1 級毒品之人，其原因動機不一，犯罪情節
      未必盡同，或有大盤毒梟者，亦有中、小盤之分，其販賣
      行為所造成危害社會之程度自屬有異，法律科處此類犯罪
      ，所設之法定最低本刑卻同為「無期徒刑，得併科新臺幣
      10,000,000元以下罰金」，不可謂不重。於此情形，倘依
      其情狀處以有期徒刑，即足以懲儆，並可達防衛社會之目
      的者，自非不可依客觀之犯行與主觀之惡性二者加以考量
      其情狀，是否有可憫恕之處，適用刑法第59條之規定酌量
      減輕其刑，期使個案裁判之量刑，能斟酌至當，符合比例
      原則，被告販賣海洛因予乙○○之次數僅7 次，且每次販
      賣者僅為金額1,000 元之海洛因1 包，總計其販賣海洛因
      之重量、金額非鉅，以其情節論，惡性尚非重大不赦，若
      以毒品危害防制條例第4 條第1 項所規定之法定本刑而科
      處最輕本刑無期徒刑，實屬情輕法重，在客觀上尚足以引
      起一般之同情，尚有堪資憫恕之處，是本院認即令處以最
      低度刑罰無期徒刑猶嫌過重，於此情形，倘依其情狀處以
      有期徒刑，即足以懲儆，並可達防衛社會之目的者，自非
      不可依客觀之犯行與主觀之惡性二者加以考量其情狀有無
      可值憫恕之處，故適用修正後刑法第59條之規定酌量減輕
      其刑（按刑法第59條之規定，為法院就刑之酌減審認標準
      見解之明文化，非屬法律之變更，應直接適用修正後刑法
      第59條之規定）。爰審酌被告明知海洛因業據公告列為第
      1 級毒品，對人體有莫大之戕害，危害國民身體健康及社
      會風氣，猶仍連續販賣供他人施用、販賣海洛因予乙○○
      7 次、已取得之販賣海洛因所得約7,000 元，犯罪後飾詞
      卸責、矢口否認犯行，犯後態度不佳等一切情狀，量處如
      主文所示之刑，以資懲儆。
四、沒收及不沒收之諭知：
（一）扣案之海洛因19包（驗餘合計淨重6.38公克，純度21.52
      ﹪，純質淨重1.37公克），有法務部調查局鑑定通知書1
      紙附卷可參，為本案查獲之毒品，均屬違禁物，均應依毒
      品危害防制條例第18條第1 項前段之規定宣告沒收銷燬之
      。
（二）扣案包裹上開海洛因之外包裝夾鏈袋19只（空包裝重共計
      4.14公克），係用於包裹、藏放毒品，防其裸露、潮濕，
      便於攜帶販賣，為被告所有供販賣第1 級毒品所用之物，
      另扣案電子磅秤1 臺、研磨機2 台、空夾鏈分裝袋2030個
      及未扣案之皮包1 個，均為被告所有供其犯販賣第1 級毒
      品罪使用之物，均應依毒品危害防制條例條例第19條第1
      項之規定宣告沒收之。
（三）未扣案被告販毒所得之價金共7,000 元，應依毒品危害防
      制條例第19條第1 項之規定，諭知沒收，如全部或一部不
      能沒收時，以其財產抵償之。
（四）至扣案之甲基安非他命3 包、削尖吸管2 支、吸食器1 組
      、海洛因殘渣袋3 只，應均係被告施用第1 級毒品海洛因
      、第2 級毒品甲基安非他命之毒品及所用之工具，與本案
      販賣第1 級毒品無涉，又扣案之手機4 支，本院亦查無證
      據證明與被告所犯本案犯行有何關連，爰均不於本案宣告
      沒收。又扣案之白粉1 包（驗餘淨重3.86公克，空包裝重
      0.37公克），經法務部調查局定量分析無法檢出海洛因成
      分，有法務部調查局鑑定通知書1 紙在卷足憑，亦不予宣
      告沒收銷燬，附此敘明。
五、臺灣桃園地方法院檢察署94年度偵字第20798 號併辦意旨略
    以：被告甲○○明知海洛因屬於毒品危害防制條例第2 條第
    2 項第1 款所規範之第1 級毒品，竟基於販賣第1 級毒品海
    洛因之犯意，於94年11月17日上午11時許，在桃園縣桃園市
    ○○路與廣文街口附近，販賣毒品海洛因予不特定人。嗣於
    同日上午11時20分許，在上址為警查獲，並扣得海洛因20包
    （毛重共26.22 公克）、電子磅秤1 台、分裝袋200 個、分
    裝匙2 支、行動電話2 支、現金25,000元，因認被告涉犯毒
    品危害防制條例第4 條第1 項連續販賣第1 級毒品罪嫌等情
    。經查：
（一） 被告行為後刑法第56條連續犯之規定，亦經修正公布刪
       除，並於95年7月1日施行，此刪除雖非犯罪構成要件之
       變更，但顯已影響行為人刑罰之法律效果，自屬法律有
       變更，依新法第2條第1項規定，比較新舊法結果，仍應
       適用較有利於被告之行為時法律即舊法論以連續犯，惟
       仍應以被告所為之併辦部分係基於概括犯一為之，始能
       適用連續犯，先予敘明。。
（二）訊據被告矢口否認有何上揭併辦意旨所指販賣毒品之犯行
      ，而公訴人認被告涉犯上開犯行，係以被告於上開時間、
      地點，經警發覺形跡可疑，警方上前盤查時立即拔腿狂奔
      ，經盤查附帶搜索出上開扣案物為據，然被告持有該等扣
      案物究竟是否基於前開販賣之概括犯意連續為之，實有可
      疑，且併案部分係於94年11月17日為警查獲持有該等扣案
      物，距離本案案發時間（93年10月中旬某日起至同年11月
      3 日止）相隔長達1 年以上，實難認係基於概括犯意連續
      為之，此外，尚查無其他事證足資認定併辦部分之犯罪事
      實，被告係基於概括犯意連續為之。
（三）綜上，公訴人以併辦部分與本案有連續犯之裁判上一罪之
      關係，尚非有據，應退由檢察官另為適法之處理。
據上論斷，應依刑事訴訟法第299 條第1 項，毒品危害防制條例
第4 條第1 項、第18條第1 項前段、第19條第1 項，修正後刑法
第2 條第1 項前段、第59條，修正前刑法第11條、第56條，判決
如主文。
本案經檢察官柯怡如到庭執行職務。
中    華    民    國    95    年    8     月    16    日
                  臺灣桃園地方法院刑事第五庭
                      審判長法  官  潘政宏
                            法  官  吳勇毅
                            法  官  張明儀
以上正本證明與原本無異。
如不服本判決，應於判決送達後10日內向本院提出上訴狀（應附
繕本），上訴於臺灣高等法院。
                            書記官  吳瓊英
中    華    民    國    95    年    8     月    23    日
本案論罪科刑法條：
毒品危害防制條例第4條第1項
製造、運輸、販賣第一級毒品者，處死刑或無期徒刑；處無期徒
刑者，得併科新臺幣 1 千萬元以下罰金。
毒品危害防制條例第18條第1項
查獲之第一、二級毒品及專供製造或施用第一、二級毒品之器具
，不問屬於犯人與否，均沒收銷燬之；查獲之第三、四級毒品及
製造或施用毒品之器具，無正當理由而擅自持有者，均沒入銷燬
之。但合於醫藥、研究或訓練之用者，得不予銷燬。
毒品危害防制條例第19條第1項
犯第 4 條至第 9 條、第 12 條、第 13 條或第 14 條第 1 項、
第2 項之罪者，其供犯罪所用或因犯罪所得之財物，均沒收之，
如全部或一部不能沒收時，追徵其價額或以其財產抵償之。


司法院資訊處製作；財團法人民間司法改革基金會備份。
